臺灣板橋地方法院刑事判決　　　　　　　　94年度訴字第88號
聲　請　人　臺灣板橋地方法院檢察署檢察官
被　　　告　戊○○
上列被告因偽造文書等案件，經檢察官聲請以簡易判決處刑（93
年度偵緝字第1152號），本院認為有刑事訴訟法第452 條之事由
，改依通常審判程序，判決如下：
    主  文
戊○○行使偽造公文書，足以生損害於公眾及他人，處有期徒刑
壹年捌月。偽造之財政部臺灣省北區國稅局綜合所得稅稅額證明
書壹份、財政部臺灣省北區國稅局三重分局綜合所得稅納稅證明
專用章壹枚，均沒收。
    事  實
一、戊○○於民國88年6 月間，因丙○○（另經本院以90年度訴
    字第1746號判決無罪、臺灣高等法院駁回上訴確定）向其表
    示需款孔急，欲向銀行貸款，且允為給付貸得款項之2 成作
    為報酬，因貪圖獲利，為謀向銀行貸得丙○○所要求之新臺
    幣（下同）600,000 元款項，明知丙○○於86年度年所得僅
    185 ,600 元 ，並缺乏還款之資力，竟基於偽造公文書及意
    圖為自己不法所有之犯意，仍於不詳時間、地點，偽造載有
    丙○○於86年度綜合所得稅額為612,600 元等不實事項之財
    政部臺灣省北區國稅局綜合所得稅稅額證明書後，委託不知
    情、真實姓名年籍不詳之成年男子「許上人」，於88年6 月
    24日持前開偽造之證明書，前往位於臺北縣板橋市○○路
    198 號之中華商業銀行板橋分行（下稱中華銀行），佯以丙○○於86年度有612,600 元之收入，代丙○○向該行申請小
    額信用貸款600,000 元，足生損害中華銀行對於客戶貸款信
    用審核之正確性及財政部臺灣省北區國稅局對於稅籍管理之
    正確性。幸經中華銀行承辦員丁○○於核貸過程中發覺有異
    ，查悉上情而未得逞。
二、案經本院函請臺灣板橋地方法院檢察署檢察官偵查後聲請以
    簡易判決處刑。
　　理?由
一、訊據被告戊○○矢口否認有何前揭犯行，辯稱：對起訴事實
    均不知情，當時只是李健輝來找伊說要幫丙○○辦貸款，乙○○表示聽說伊有認識銀行，跟銀行熟，可以幫忙辦貸款，
    伊當時也很納悶，怎麼會有這樣的一個人來找伊，就說必須
    要準備
    許上人給他們認識，並告訴乙○○他們要找許上人辦貸款要
    準備扣繳憑單、在職證明等個人資料，就像銀行辦貸款一樣
    ，後來李健輝就和許上人自己去聯絡，後來聽說貸款沒有辦
    下來，李健輝他們還打電話來罵伊說介紹什麼許先生根本不
    行，後來李健輝他們就自己去辦貸款，伊從此就沒有再和他
    們聯絡；嗣則改稱：事實上李健輝是將丙○○貸款資料交給
    伊轉交給許上人辦貸款云云。經查：
  (1)丙○○於86年6 月間，因需款孔急，乃委由被告等人以丙○○名義向中華銀行申辦貸款600,000 元，申辦時向該銀行提
    出偽造之財政部臺灣省北區國稅局86年度綜合所得稅稅額證
    明書乙份（其上所載納稅義務人為丙○○，所得總額為
    612,600 元），中華銀行經審核後，發覺該綜合所得稅稅額
    證明書有異，經向稅捐稽徵處查詢始知係屬偽造，乃未予核
    貸並將所有文件退還等情，為丙○○於本院另案（90年度訴
    字第1746號，下同）所是認在卷，核與證人丁○○於本院另
    案及本件審理時（94年2 月2 日審判筆錄）到庭結證之情節
    相符，並有卷附財政部臺灣省北區國稅局87年7 月16日北區
    國稅監字第8807079 號函及所附偽造之86年度綜合所得稅稅
    額證明書影本、綜合所得稅各類所得資料查詢報表、財政部
    臺灣省北區國稅局綜合所得稅稅額證明書樣張各乙份，與財
    政部臺灣省北區國稅局政風室88年7 月28日（88）北區國稅
    政第880299號函及所附與該局三重稽徵所章戳樣式3 枚可資
    佐證，是本件向中華銀行提出之丙○○財政部臺灣省北區國
    稅局86年度綜合所得稅稅額證明書乙份係偽造之公文書，已
    可認定。
  (2)證人即介紹丙○○委託被告辦理貸款之甲○○到庭結證稱：
    於88年間認識被告時，即知悉被告有在幫人辦理貸款，只要
    將
    辦時要抽佣，60萬的貸款大約要抽8 、9 萬，至少要5 萬以
    上。丙○○在87、88年間要辦貸款，因此其介紹被告與丙○○見面，被告當面對丙○○表示與中華銀行等好幾家銀行關
    係良好，可以辦貸款，丙○○即當場將自己的
    告，請被告代辦貸款，被告並表示60萬元貸下來，銀行會先
    抽4 萬，經辦的文件可能疏通、打點，也要3 萬元，拿到手
    大概只剩53萬元等情（同前審判筆錄）。證人乙○○結證稱
    ：因丙○○要貸款，因此透過友人王昶力拜託其與被告見面
    ，瞭解貸款案件虛實，被告曾表示伊銀行貸款之關係良好，
    可以貸50、60萬元沒有問題，但表示要抽成。後來王昶力告
    稱丙○○向中華銀行貸款沒有下來，找其去丙○○住處，當
    時被告在場，並就貸款未成一事向丙○○致歉，後來才得知
    被告係轉交一名許先生申貸，其與丙○○等人與許先生見面
    時，許先生即告稱因丙○○貸款的資料是假的，才被退件，
    並稱會將沒辦成貸款的資料拿回來，丙○○因此當場質問被
    告，被告亦未反駁，當時顯示的情形就是那些文件都是被告
    交給許先生的。丙○○上開申辦貸款之資料並非其交給被告
    的，嗣後丙○○再另行備妥
    請其另向中國信託送件申請貸款等情（94年3 月30日審判筆
    錄）。足以認定被告確曾約定佣金，代丙○○向中華銀行申
    辦貸款，並僅收取丙○○
    告再將另行備妥之各項資料轉交某許先生向中華銀行辦理貸
    款，嗣經中華銀行以貸款資料係偽造為由而退件等情節，亦
    與證人丙○○於本院另案之供述、證人丁○○證述之情節互
    核相符，堪認被告前揭對本件毫不知情，僅由李健輝將丙○○貸款資料交給伊轉交給許上人辦貸款之辯詞，實無可採。
    又被告既自承知悉辦理銀行貸款需準備扣繳憑單、在職證明
    等個人資料，卻僅向證人丙○○收取國民
    以代為申辦，嗣後前揭偽造之財政部臺灣省北區國稅局綜合
    所得稅稅額證明書，又係於被告承辦丙○○貸款事宜後提出
    於中華銀行，參互以觀，足以認定被告就偽造該證明書及提
    出藉以申辦貸款乙節，必屬知情；而被告等人所稱之「許上
    人」、「許先生」年籍不詳，無從傳訊到庭，未能認定其是
    否與被告具有犯意聯絡、行為分擔，仍應依前揭證據所示，
    認定其不知情，附此敘明。
  (3)被告明知證人丙○○欠缺還款資力，始無從自行依正常管道
    向銀行申辦貸款，竟要求高額佣金後，僅收取
    申辦貸款，嗣後以偽造之財政部臺灣省北區國稅局綜合所得
    稅稅額證明書充為不實之財力證明，並提交於中華銀行申辦
    貸款而行使，顯有以此偽造資料致該行於核貸過程中，就丙○○之還款能力陷於錯誤而給付金錢之詐欺犯意，亦可認定
    。綜據前述，被告前揭所辯，無非事後飾卸之詞，無從採信
    ，本件事證明確，被告犯行已堪認定，自應依法論科。
二、核被告所為，係犯刑法第216 條、211 條之行使偽造公文書
    罪及同法第339 條第1 項、第3 項之詐欺取財未遂罪。被告
    利用不知情之「許上人」為前揭犯行，為間接正犯。被告偽
    造「財政部臺灣省北區國稅局三重分局綜合所得稅納稅證明
    專用章」圓戳印章、印文之行為，係偽造財政部臺灣省北區
    國稅局綜合所得稅稅額證明書之階段行為，又偽造該公文書
    後持以行使，其偽造之低度行為，復為行使之高度行為所吸
    收，均不另論罪。又被告所犯行使偽造公文書及詐欺取財罪
    間，有方法結果之牽連關係，為牽連犯，應從一重之行使偽
    造公文書罪處斷。爰審酌被告為貪得不當佣金，竟不惜以身
    試法，以偽造公文書欲向銀行詐取貸款，對社會金融交易安
    全及秩序危害甚深，犯後猶全盤否認、飾詞圖卸、任意指摘
    ，未見絲毫悔意，且其前曾因詐欺案件，經臺灣臺北地方法
    院於88年5 月20日判處有期徒刑4 月，嗣經臺灣高等法院在
    同年7 月22日撤銷改判為有期徒刑2 月，嗣後因逃匿未到案
    執行而遭通緝，於89年5 月緝獲，在同年7 月5 日執行完畢
    出監，有臺灣高等法院被告全國前案紀錄表在卷可稽，於本
    件雖未構成累犯，然被告於前案業經判處罪刑，訴訟程序猶
    在進行中，竟又再犯，且犯罪情節變本加厲，顯示前次偵、
    審程序及刑之宣告，並無任何遏阻或警惕之效，自應施以相
    當之刑罰，以達矯正其行為及社會防衛之目的，兼衡其犯罪
    之動機、目的、手段、生活狀況、智識程度、所生危害及所
    得利益等一切情狀，量處如主文所示之刑，以資懲儆。偽造
    之財政部臺灣省北區國稅局綜合所得稅稅額證明書（其上有
    偽造之「財政部臺灣省北區國稅局三重分局綜合所得稅納稅
    證明專用章」圓戳印文1 枚），為被告所有，供犯罪所用之
    物，雖未扣案，然無積極證據證明業已滅失，應依刑法第38
    條第1 項第2 款之規定沒收之。至偽造之「財政部臺灣省北
    區國稅局三重分局綜合所得稅納稅證明專用章」圓戳章1 枚
    ，雖未扣案，然衡情並非易於滅失之物，既無積極證據認為
    業已滅失，不問屬於被告與否，仍應依刑法第219 條之規定
    宣告沒收。
據上論斷，應依刑事訴訟法第452 條、第299 條第1 項前段，刑
法第211 條、第216 條、第339 條第1 、3 項、第55條、第219
條、第38條第1 項第2 款，罰金罰鍰提高標準條例第1 條前段，
判決如主文。
本案經檢察官陳銘祥到庭執行職務。
中　　華　　民　　國　　94　　年　　4 　　月　　20　　日
                  刑事第八庭審判長法　官  王屏夏
                                  法?官  陳鴻清
                                  法?官  王偉光
以上正本證明與原本無異
如不服本判決應於送達後10日內向本院提出上訴狀
                              ?  書記官　陳怡君
中　　華　　民　　國　　94　　年　　4 　　月　　22　　日
附錄本案論罪科刑法條全文：
中華民國刑法第211條
偽造、變造公文書，足以生損害於公眾或他人者，處一年以上七
年以下有期徒刑。
中華民國刑法第216條
行使第條至第條之文書者，依偽造、變造文書或登載不實事項或
使登載不實事項之規定處斷。
中華民國刑法第339條
意圖為自己或第 3 人不法之所有，以詐術使人將本人或第 3 人
之物交付者
，處五年以下有期徒刑、拘役或科或併科1000元以下罰金。以前
項方法得財產上不法之利益或使第3 人得之者，亦同。
前二項之未遂犯罰之。
